臺灣高雄地方法院刑事裁定
111年度毒聲字第759號
聲  請  人  臺灣高雄地方檢察署檢察官
被      告  HOANG HUU MINH 



上列被告因違反毒品危害防制條例案件，經檢察官聲請送觀察、
勒戒（111年度毒偵字第823、1111號），本院裁定如下：
    主  文
HOANG HUU MINH施用第二級毒品，令入勒戒處所觀察、勒戒，其
期間不得逾貳月。
    理  由
一、聲請意旨如附件聲請書所載。
二、按犯毒品危害防制條例第10條之罪者，檢察官應聲請法院裁
    定，令被告入勒戒處所觀察、勒戒，其期間不得逾二月，毒
    品危害防制條例第20條第1項定有明文。
三、另依毒品檢驗學上之常規，尿液中含毒品成分反應所使用之
    檢驗方法，對於受檢驗者是否確有施用毒品行為之判斷，在
    檢驗學常規上恆有絕對之影響。其以酵素免疫分析或薄層定
    性分析等方式為初步篩檢者，因具有相當程度偽陽性之可能
    ，如另以氣（液）相層析、質譜分析等較具公信力之儀器為
    交叉確認，因出現偽陽性反應之機率極低，核足據為對涉嫌
    人不利之認定，此為邇來我國實務所肯認，且為本院執行職
    務所知悉之事項。再者，依據西元2018年美國FDA網站公布
    尿液中於施用甲基安非他命與安非他命可檢出之時限為2 至
    3天，惟毒品尿液中可檢出之時限，與服用劑量、服用頻率
    、尿液採集時間點、個案體質與代謝情況等因素有關，因個
    案而異，有衛生福利部食品藥物管理署民國108年1月21日FD
    A管字第1089001267號函在卷參照。
四、經查：
㈠、被告HOANG HUU MINH確有以下施用毒品犯行
１、於109年7月4日23時40分（聲請書誤載為109年7月4日23時10
    分，應予以更正）許為警採集之尿液，經台灣檢驗科技股份
    有公司濫用藥物實驗室-高雄先以EIA酵素免疫分析法為初步
    檢驗，再以GC/MS氣相層析/質譜儀法確認檢驗結果，確呈安
    非他命、甲基安非他命陽性反應，其中安非他命檢出濃度為
    >6000（13350）ng/ml，甲基安非他命檢出濃度為>6000（13
    2150）ng/ml 等情，有該公司109年7月22日尿液檢驗報告（
    檢體編號：屏萬丹00000000號）及屏東縣政府警察局屏東分
    局毒品案件涉嫌人尿液採證編號姓名對照表（尿液編號：屏
    萬丹00000000號；聲請書誤載為00000000，應予以更正）在
    卷可憑。依前揭說明，本件即可排除偽陽性反應產生之可能
    。而依上開尿液檢驗結果顯示，被告尿液中所呈現安非他命
    、甲基安非他命濃度非低，明顯超過濫用藥物尿液檢驗作業
    準則第18條規定之甲基安非他命陽性判定標準即「甲基安非
    他命500ng/ml，且其代謝物安非他命之濃度在100ng/ml以上
    」，足認被告確有於上開採尿時回溯72小時內某時（不含公
    權力拘束期間；聲請意旨記載「回溯96小時」，予以更正）
    ，在不詳地點，以不詳方式，施用甲基安非他命無訛，被告
    辯稱：沒有施用毒品云云，與檢驗出安非他命及甲基安非他
    命陽性反應之結果，並不相符，顯係卸責之詞，不足採信。
    準此，被告於前揭時間施用第二級毒品甲基安非他命之犯行
    ，洵堪認定。
２、於111年2月20日2時20分許為警採集之尿液，經正修科技大學
    超微量研究科技中心先以酵素免疫分析法為初步檢驗，再以
    液相層析串聯式質譜法確認檢驗結果，確呈安非他命及甲基
    安非他命陽性反應，其中安非他命檢出濃度為3160ng/ml，
    甲基安非他命檢出濃度為42920ng/ml等情，有該研究科技中
    心111年3月15日尿液檢驗報告（原始編號：林偵111044號）
    及高雄市政府警察局林園分局大寮分駐所偵辦毒品案件尿液
    採證檢驗對照表（代碼：林偵111044號）在卷可憑。依前揭
    說明，本件即可排除偽陽性反應產生之可能。而依上開尿液
    檢驗結果顯示，被告尿液中所呈現安非他命、甲基安非他命
    濃度非低，足認被告確有於上開採尿時回溯72小時內某時（
    不含公權力拘束期間），在高雄市大寮區某汽車旅館內，以
    將第二級毒品甲基安非他命置入玻璃球燒烤後吸食煙霧之方
    式，施用甲基安非他命1次無訛，且被告於偵查中坦承不諱
    。準此，被告於前揭時間施用第二級毒品甲基安非他命之犯
    行，洵堪認定。
㈡、又被告不曾接受觀察、勒戒或強制戒治，有臺灣高等法院被
    告前案紀錄表等件在卷可參。本次應屬被告之「初犯」，而
    有毒品危害防制條例第20條第1項規定， 給予適用觀察、勒
    戒之機會。
㈢、再者，毒品危害防制條例所規定之「觀察、勒戒」程序，係
    針對受處分人所為保安處分，目的在戒除行為人施用毒品身
    癮及心癮，以達教化與治療之目的，其立法意旨在幫助施用
    毒品者戒毒，性質上為一療程，而非懲罰，並屬強制規定，
    除檢察官審酌個案情形，依同條例第24條第1項為附命完成
    戒癮治療之緩起訴處分外，凡經檢察官聲請法院裁定將被告
    送勒戒處所觀察、勒戒者，法院僅得就其聲請審查被告是否
    有施用毒品之行為，以及被告是否為「初犯」或為觀察、勒
    戒、強制戒治執行完畢後「3年後再犯」而為准駁之裁定，
    並無自由斟酌以其他方式替代或得以其他原因免予執行之權
    。又是否給予被告為附命完成戒癮治療之緩起訴處分，屬刑
    事訴訟法第253條之1第1項及第253條之2第1項第6款特別賦
    予檢察官之職權，非法院所得審酌，且此非「觀察、勒戒」
    前置處分，也與被告是否判刑之追訴要件無關，檢察官自無
    義務說明為何不給予被告戒癮治療之緩起訴處分。法院縱使
    審查其裁量有無違法，也僅在卷證資料所示證物中審酌，而
    為最低限度之審查，即此部分為檢察官之裁量，必須予以尊
    重。
㈣、本件聲請意旨雖未說明不為戒癮治療緩起訴處分之理由（如
    附件），而依卷證資料所示，被告係外籍勞工，現由內政部
    移民署南區事務大隊高雄收容所收容中，佐諸毒品戒癮治療
    實施辦法及完成治療認定標準第10條規定：「被告經檢察官
    為附命完成戒癮治療之緩起訴處分時，應遵行下列事項：一
    、至指定之治療機構，依治療機構規劃之期程及治療內容接
    受戒癮治療，至完成戒癮治療為止。二、其他經檢察官依刑
    事訴訟法第253條之2第1項第4款至第6款及第8款規定命其應
    遵守或履行之事項。」；第11條規定：「被告於緩起訴期間
    ，有下列情形之一者，視為未完成戒癮治療，得撤銷緩起訴
    處分：一、於替代治療期間，無故未依指定時間接受藥物治
    療連續8日以上。二、於治療期間，無故未依指定時間接受
    指定之治療逾3次。三、對觀護人、治療機構人員或其他執
    行緩起訴處分之人員有強暴、脅迫、恐嚇等行為。四、於緩
    起訴期間，經檢察機關或司法警察機關採尿送驗，呈毒品陽
    性反應。五、戒癮治療期程屆滿之日前15日內之毒品檢驗結
    果呈陽性反應。」，由上可知，緩起訴處分是在未拘束人身
    自由之情況下，由被告自主、定期、長時間至治療機構接受
    治療，且在緩起訴處分期間不得有再犯施用毒品或無故未接
    受治療之情形，以達戒除毒品之目的。被告為外國籍，在臺
    無固定工作，亦無設籍，缺乏支持系統助其戒除毒癮及遠離
    毒品，尚難期待被告能憑藉自身意志力戒除毒癮。是檢察官
    向本院聲請令被告入勒戒處所觀察、勒戒，以監禁式之治療
    方式，求短時間內隔絕被告之毒品來源，務使其專心戒除毒
    癮，核屬其裁量權之適法行使，形式上亦無裁量恣意或濫用
    之情，於法有據。
五、綜上所述，本件聲請為有理由，應予准許，依毒品危害防制
    條例第20條第1項，裁定如主文。　
中　　華　　民　　國　　111 　年　　10　　月　　24　　日
                  刑事第十二庭  法　官  莊珮君
以上正本證明與原本無異。
如不服本裁定應於送達後5日內向本院提出抗告狀。
中　　華　　民　　國　　111 　年　　10　　月　　24　　日
                                書記官  李宗諺